【裁判字號】    90,交易,53
【裁判日期】    900518
【裁判案由】    過失傷害
【裁判全文】
臺灣嘉義地方法院刑事判決                            九十年度交易字第五三號
    公  訴  人  臺灣嘉義地方法院檢察署檢察官
    被      告  甲○○
右列被告因過失傷害案件，經檢察官提起公訴（九十年度偵字第三三七號），本院判
決如左︰
    主  文
甲○○因過失傷害人，處有期徒刑貳月，如易科罰金以參百元折算壹日。
    事  實
一、甲○○於民國八十九年七月十九日下午四時四十五分許，駕駛車牌號碼ＳＨ七○
    四六號自小客車，沿嘉北公路由雲林縣北港鎮（公訴人誤為嘉義縣北港鄉）往嘉
    義市方向行駛，於行經嘉義縣太保市○○里○○路○段九十號前劃有雙黃線之道
    路，應注意設有禁止迴車標誌或劃有分向限制線，禁止超車線、禁止變換車道線
    之路段，不得迴車，且汽車迴車前，應暫停並顯示左轉燈光或手勢，看清無來往
    車輛，並注意行人通過，始得迴轉，及應採取必要之安全措施，而依當時情事，
    並無不能注意之情形，竟疏未注意而在劃有雙黃線之禁止迴車路段迴車，亦未暫
    停並顯示燈光或手勢，又未看清來往車輛及注意車前狀況，即貿然迴車，致使當
    時由乙○○沿嘉北公路由嘉義往北港方向行進所騎乘之ＭＩＳ○二○號重型機車
    不及閃避，二車發生碰撞，乙○○人車倒地，造成乙○○受有頭部外傷併腦震盪
    、左膝擦傷、第一腰椎壓迫性骨折併脊髓神經壓迫等傷害。
二、案經乙○○訴由嘉義縣警察局水上分局移送臺灣嘉義地方法院檢察署檢察官偵查
    起訴。
    理  由
一、訊據被告甲○○，對其於右揭時地與告訴人發生車禍之事實供承不諱，惟辯稱：
    告訴人沒在機車道行駛，沒注意車前狀況，超速、無照駕駛且沒戴安全帽，亦有
    過失云云。但查：右揭犯罪事實業據告訴人乙○○於警訊、偵訊及本院審理中指
    訴稽詳，又有道路交通事故調查表一份、現場照片六張、診斷證明書二張在卷可
    資佐證。按設有禁止迴車標誌或劃有分向限制線，禁止超車線、禁止變換車道線
    之路段，不得迴車；汽車迴車前，應暫停並顯示左轉燈光或手勢，看清無來往車
    輛，並注意行人通過，始得迴轉，道路交通安全規則第一百零六條第二款及第五
    款均定有明文，被告於上開路段迴車時，自應注意上述規定。而依道路交通事故
    調查報告表所載，當時日間光線、路面無缺陷、無障礙、視距良好等情，並無被
    告不能注意之情事，再者被告駕駛汽車，本應注意車前狀況，隨時採取必要之安
    全措施，竟在劃有雙黃線之禁止迴車路段迴車，亦未暫停並顯示燈光或手勢，又
    未看清來往車輛及注意車前狀況，致撞及由告訴人所騎乘遵向行駛之機車，造成
    告訴人受有上開傷害，其行為顯有過失，且其過失行為與傷害結果間顯具因果關
    係。另經本院依職權函送台灣省雲嘉南車輛行車事故鑑定委員會鑑定，該會參酌
    前揭卷證資料亦認定「甲○○（被告）駕駛自小客車，於劃有分向限制路段，左
    轉迴車不當，為肇事原因；乙○○（告訴人）無肇事因素」，此有該會之之鑑定
    報告在卷可考。核本件告訴人雖有無照駕駛及沒戴安全帽之交通違規情狀，惟僅
    屬應否受行政罰緩之問題，與本件交通事故之發生並無相當因果關係，是否有駕
    駛執照或戴安全帽，僅可能影響告訴人之車禍損傷及民事求償之範圍，並不影響
    交通事故之是否發生及刑事責任之是否成立。又依本件被告貿然在劃有雙黃線之
    禁止迴車路段迴車，亦未暫停並顯示燈光或手勢，又未看清來往車輛及注意車前
    狀況，縱使告訴人在機車道行駛，亦無從即時注意車前狀況而採取必要之安全措
    施，是以被告所辯，顯不可採，其聲請再送台灣省車輛行車事故覆議鑑定委員會
    覆議，因無從解免被告之過失刑責，爰未再送覆議。從而，本件罪證明確，被告
    過失傷害犯行洵堪認定。
二、核被告甲○○所為，係觸犯刑法第二百八十四條第一項前段之過失傷害罪。爰審
    酌被告犯罪之動機、目的、犯罪時所受之刺激、犯罪之手段、犯人之生活狀況、
    品行、智識程度、犯人與被害人平日之關係、犯罪所生之危險或損害、犯罪後之
    態度等一切情狀，判處如主文所示之刑，並諭知易科罰金之折算標準，以示懲儆
    。
三、據上論斷，應依刑事訴訟法第二百九十九條第一項前段，刑法第二百八十四條第
    一項前段、第四十一條第一項前段、罰金罰鍰提高標準條例第一條前段、第二條
    第一項，判決如主文。
本案經檢察官陳連發到庭執行職務。
中    華    民    國      九十        年       五     月    十  八    日
                                臺灣嘉義地方法院刑事第二庭
                                    法  官  李  麗  萍
右正本證明與原本無異。
如不服本判決，應於判決送達後十日內向本院提出上訴狀( 應附繕本 )。
中    華    民    國      九十        年       五    月     二十一    日
                                    書記官  侯  麗  茹
附錄本判決論罪之法條：
刑法第二百八十四條第一項
因過失傷害人者，處六月以下有期徒刑、拘役或五百元以下罰金，致重傷
者，處一年以下有期徒刑、拘役或五百元以下罰金。


司法院資訊處製作；財團法人民間司法改革基金會備份。
